【裁判字號】    90,訴,1367
【裁判日期】    901023
【裁判案由】    懲治盜匪條例
【裁判全文】
臺灣板橋地方法院刑事判決                          九十年度訴字第一三六七號
    公  訴  人  臺灣板橋地方法院檢察署檢察官
    被      告  丙○○
    指定辯護人  乙○
右列被告因懲治盜匪條例案件，經檢察官提起公訴（九十年度偵字第一一四九五號）
，乙○判決如左：
    主  文
丙○○意圖為自己不法之所有，於夜間侵入住宅，攜帶兇器，以脅迫致使不能抗拒，
而取他人之物，處有期徒刑伍年貳月。扣案改造手槍（不具殺傷力）壹把、美工刀壹
支、膠帶壹捲、玩具金屬空彈殼陸發、黑色書包壹個沒收之。
    事  實
一、丙○○意圖為自己不法之所有，於民國九十年七月六日凌晨三時三十分許，攜帶
    黑色書包內裝客觀上足對人之生命、身體、安全構成威脅，具有危險性之美工刀
    一支、膠帶一捲、另不具殺傷力之改造手槍一把、玩具金屬空彈殼六顆，由一樓
    後方鐵門侵入台北縣五股鄉○○路○段一五一巷四三弄四號丁○○之住處，欲竊
    取財物，惟於進入二樓甲○○之房間內因踢倒垃圾桶，驚醒睡夢中之甲○○，甲○○見狀大聲喊叫，丙○○遂伸手摀住甲○○之嘴巴，並拿出所攜帶之美工刀及
    膠帶欲行綑綁，甲○○之母親丁○○聞聲趕來，甲○○趁隙逃至客廳，丁○○其
    餘一子一女亦由房間至客廳，丙○○遂變更竊盜行為為強盜行為，拿出改造手槍
    （不具殺傷力）及改造子彈（實係玩具金屬空彈殼），實施脅迫行為喝令丁○○
    等人不准聲張及報警，並將丁○○母子四人趕進房間致使不能抗拒後，在甲○○
    房間內取得幻象手機一支，由一樓前面鐵門逃逸。嗣於同日上午七時許，丁○○
    等人確認丙○○已離去始出來查看並報警，而循線於同日上午十一時許，在台北
    縣三重市○○路一二三巷二五號四樓，為警查獲丙○○，並在中華路一二三巷二
    九號前之垃圾桶內扣得改造手槍一把、美工刀一支、膠帶一捲、玩具金屬空彈殼
    六顆、黑色書包一個。
二、案經被害人丁○○、甲○○訴由台北縣警察局蘆洲分局報告臺灣板橋地方法院檢
    察署檢察官偵查起訴。
    理  由
一、訊據被告丙○○固坦承拿出美工刀、膠帶及拿出改造手槍及玩具金屬空彈殼，實
    施脅迫行為喝令丁○○等人不准聲張及報警，致使不能抗拒後，取走幻象手機一
    支而逃逸等情不諱，惟辯稱：並沒有摀住嘴巴，由前面鐵門進入，前面鐵門沒關
    ，是進房間即先拿手機云云。經查，右揭事實業據甲○○、丁○○指述歷歷，並
    就被告先拿出美工刀一支、膠帶一捲，後又拿出改造手槍，實施脅迫行為喝令丁○○等人不准聲張及報警，並將丁○○母子四人趕進房間致使不能抗拒，並找屋
    內之東西，後門及前面鐵門都有關，早上起來發現後門被弄開，前面鐵門也被拉
    開一片，門並未被破壞等情指述明確。被告並自承拿出手槍，他們（被害人等）
    很害怕，伊也一時驚慌等語（見乙○九十年八月十六日訊問筆錄）。而槍枝殺傷
    力大，一般人見之即生畏懼，被告侵入他人之屋內，並取槍喝令不准聲張，雖該
    槍枝無殺傷力，惟被害人無從查知，自足始被害人主觀上受到壓制無法抗拒，被
    告固原欲行竊，惟於行竊時被事主發現，施脅迫，使他人不能抗拒，然後取財逃
    逸，其變更為竊盜之犯意為強盜行為無訛。此外，並有改造手槍一把、美工刀一
    支、膠帶一捲、玩具金屬空彈殼六發、黑色書包一個扣案可稽，事證明確，被告
    犯行堪以認定。
三、按懲治盜匪條例為三十三年四月八日經行憲前國民政府制定公布全文十一條，其
    中第十條規「本條例施行期間為一年，必要時得以命令延長之。」，三十四年四
    月二十六日國民政府令「自期滿之日起展限一年」。三十五年四月八日，國民政
    府令「自民國三十五年四月八日起再展限一年」，三十六年四月一日國民政府令
    「自同年四月八日起再展限一年」，三十七年四月十七日國民政府令「自三十七
    年四月八日起再展限一年」，三十八年六月二十四日總統令「自三十八年四月八
    日起再展限一年」，三十九年五月二十五年總統令「自三十九年四月八日起再展
    限一年」，四十年四月七日總統令「自同年四月八日起再展限一年」，四十一年
    四月七日總統令「自同年四月八日起再展限一年」，四十二年四月四日總統令「
    自同年四月八日起再展限一年」，四十三年四月六日總統令「自同年四月八日起
    再展限一年」，四十四年四月一日總統令「自同年四月八日起再展限一年」，四
    十五年三月三十一日總統令「自同年四月八日起再展限一年」，四十六年四月一
    日總統令「自同年四月八日起再展限一年」，其後立法委員考量特種刑事案件訴
    訟條例於四十二年十二月三十一日因施行期滿而廢止，乃提議將懲治盜匪條例第
    八條「犯本條例之罪者，依特種刑事案件訴訟條例之規定審理之」規定刪除，而
    立法院民刑商法委員會審查結果，認懲治盜匪條例第十條施行期間為一年，原期
    迅收遏止盜風之效，但實際上本條例每年一度以命令延長，已達十餘年，顯然已
    失該條規定之本旨，莫若一併刪除，俟將來治安情況改善，本條例確無施行之必
    要，再予廢除較為得體。故決議：懲治盜匪條例第八條及第十條刪除，第九條改
    為第八條，第十一條改為第九條，此經立法院於四十六年六月五日三讀通過，總
    統公布「茲將懲治盜匪條例第八條及第十條條文予以刪除，其原第九條改為第八
    條，第十一條改為第九條」。是以懲治盜匪條例於制定之初，為施行期限一年之
    限時法，而國民政府於三十三年四月二十六日第一次以命令延長該法施行期間時
    ，已逾該法之施行期間即三十三年四月八日，行憲之後之三十七年、三十八年、
    三十九年均同此情形。該條例既已因逾期展延而失效，包括本身授權以立法延長
    施行期間之規定亦同時失效，自該時起國民政府無權以行政命令展延，其事後多
    次以命令展期，亦失其準據。至於立法院於四十六年刪除懲治盜匪條例第八條、
    第十條，並變更第九條、第十條之條次，乃未明上情，將已失效之法律誤為有效
    而加以刪除，其未將懲治盜匪條例其餘條文併付三讀進行立法程序，當不能使已
    失其效力之法律回復效力。按憲法第八十條規定「法官須超出黨派以外，依據法
    律獨立審判，不受任何干涉。」，明文科法官依據法律獨立審判之職責，懲治盜
    匪條例既因逾期展延之違誤而失效，法院自不能援引無效之法律為論罪科刑之依
    據。
四、查被告持在客觀上足對人之生命、身體、安全構成威脅之兇器即美工刀於夜間侵
    入住宅強盜被害人之財物，核其所為，係犯強盜罪，並有刑法第三百二十一條第
    一項第三款之情形，應依同法第三百三十條第一項之規定論處加重強盜罪，公訴
    人認被告係犯懲治盜匪條例第五條第一項第一款之盜匪罪，依前所述，經乙○考
    查懲治盜匪條例之立法及施行沿革，認該條例既因逾期展延之違誤而失效，乙○
    自不能援引無效之法律為論罪科刑之依據，起訴法條應予變更。爰審酌被告為一
    己之貪念，以脅迫強取他人物品，其犯罪之動機、目的、手段、所生危害、犯罪
    後態度等一切情狀，量處如主文所示之刑。扣案改造手槍一把、美工刀一支、膠
    帶一捲、玩具金屬空彈殼六發、黑色書包一個，為被告所有，供其犯罪所用之物
    ，爰依刑法第三十八條第一項第二款宣告沒收。
據上論斷，應依刑事訴訟法第二百九十九條第一項前段、第三百條，刑法第三百三十
條第一項、第三十八條第一項第二款，判決如主文。
本案經檢察官張慶林到庭執行職務。
中      華      民      國    九十      年      十      月    二十三    日
                              臺灣板橋地方法院刑事第四庭
          法    官    徐  子  涵
右正本證明與原本無異。
如不服本判決，應於判決送達後十日內向乙○提出上訴狀 (應附繕本)。
                                  書 記 官    彭  麗  紅
中      華      民      國      九十      年    十一    月      一      日
附錄本案論罪科刑法條全文：
刑法第三百二十八條
意圖為自己或第三人不法之所有，以強暴、脅迫、藥劑、催眠術或他法，至使不能抗
拒，而取他人之物或使其交付者，為強盜罪，處三年以上十年以下有期徒刑。
以前項方法得財產上不法之利益或使第三人得之者亦同。
犯強盜罪因而致人於死者，處死刑或無期徒刑，致重傷者，處無期徒刑或七年以上有
期徒刑。
第一項及第二項之未遂遂犯罰之。
預備犯強盜罪者，處一年以下有期徒刑、拘役或三百元以下罰金。
刑法第三百三十條
犯強盜罪而有第三百二十一條第一項各款情形之一者，處五年以上十二年以下有期徒
刑。
前項之未遂犯罰之。


司法院資訊處製作；財團法人民間司法改革基金會備份。
